臺灣高等法院臺中分院刑事判決
110年度交上易字第279號
上  訴  人  
即  被  告  吳永星


上列上訴人因公共危險案件，不服臺灣臺中地方法院109年度交
易字第1969號中華民國109年12月29日第一審判決（起訴案號：
臺灣臺中地方檢察署109年度偵字第32514號），提起上訴，本院
判決如下：
    主  文
上訴駁回。
    理  由
一、本案經本院審理結果，認第一審判決認事、用法及量刑均無
    不當，應予維持，並引用第一審判決書記載之犯罪事實、證
    據及理由（如附件）。
二、本案上訴人即被告甲○○（下稱被告）不服原審判決提起上訴
    ，其上訴理由略以：被告父親年邁，行動不便，領有身心障
    礙證明，平時都由被告照顧其生活起居，另有1名就讀致用
    商工高二、一名就讀沙鹿高中高一之未成年女兒需扶養，被
    告從事鐵工工作，工作收入大部分用來支應家庭開銷及女兒
    生活費、學費，如被告入監執行，家中父親無人照顧、女兒
    無人扶養，可能會造成家庭破碎，被告於原審已知錯悔悟，
    原審未審酌被告上開家庭狀況，判處被告有期徒刑7月，請
    給予被告改過自新機會，從輕量刑等語。
三、經查，刑之量定，乃法律賦予法院自由裁量之事項，倘於科
    刑時，已以行為人之責任為基礎，並斟酌刑法第57條所列各
    款事項，而未逾越法定刑度，即難謂違法。原審因認被告駕
    駛動力交通工具而吐氣所含酒精濃度達每公升0.25毫克以上
    犯行之事證明確，並依刑法第57條所定科刑輕重應審酌之事
    項（包括其行為惡性、犯罪動機、手段、所生損害、生活經
    濟狀況，犯罪後態度等一切情狀）而為量刑，且特別敘明被
    告除有經原審認定構成累犯之酒後駕車致生公共危險犯罪（
    處有期徒刑6月，得易科罰金）外，另因同一犯罪事由，經
    原審法院分別判處有期徒刑3月、6月確定（均得易科罰金）
    之情形，被告屢因酒後駕車犯行遭法院判處徒刑，再為同一
    類型之本案犯罪，被告輕忽、漠視公眾往來之安全，展現出
    法敵對之意識等一切事由，而量處有期徒刑7月；核其認事
    用法均無違誤，量刑亦屬妥適，應予維持。被告上訴以其家
    庭狀況、犯後態度良好為由，請求從輕量刑；惟原審對於本
    案之科刑，顯係本於被告之責任為基礎，並已具體斟酌刑法
    第57條所列情形而為量定，並未偏執一端，而有失之過重之
    情事，尚無濫用量刑職權之情事，自難指為違法。
四、綜上，被告上訴為無理由，應予駁回。
據上論斷，應依刑事訴訟法第373條、第368條，判決如主文。
本案經檢察官顏偉哲提起公訴，檢察官甲○○到庭執行職務。
中　　華　　民　　國　　110 　年　　5 　　月　　31　　日
           刑事第十一庭    審判長法　官   張  意  聰
                                 法　官   李  明  鴻
                                 法　官   周  瑞  芬
以上正本證明與原本無異。
不得上訴。
                                 書記官   涂  村  宇
　　　　　　　　　　　　　　　　 
中　　華　　民　　國　　110 　年　　5 　　月　　31　　日


附件：
臺灣臺中地方法院刑事判決　　　　　 109年度交易字第1969號

公　訴　人　臺灣臺中地方檢察署檢察官
被　　　告　甲○○　男　民國00年00月00日生
                    身分證統一編號：Z000000000號
                    住○○市○○區○○○路0段000號
上列被告因公共危險案件，經檢察官提起公訴（109年度偵字第3
2514號），本院判決如下：
    主    文
甲○○駕駛動力交通工具而吐氣所含酒精濃度達每公升零點二五
毫克以上，累犯，處有期徒刑柒月。
    犯罪事實
一、甲○○前因不能安全駕駛致交通危險案件，經本院以105年度
    審交簡字第122號判決判處有期徒刑6月，如易科罰金，以新
    臺幣1000元折算1日確定，於民國105年5月10日易科罰金執
    行完畢。詎仍不知悔改，於109年10月23日晚間9時許，在臺
    中市○○區某位友人住處內，飲用啤酒後，明知其體內仍殘留
    酒精成分而影響其正常操控車輛之能力，倘執意駕車將足以
    危害公眾往來之安全，竟基於飲用酒類達相當程度而駕駛車
    輛之犯意，於同日晚間9時至9時43分間之某時，駕駛車牌號
    碼000-0000號自用小客車（該車牌照業經註銷，改懸000-00
    00號車牌）上路。嗣於同日晚間9時43分許，行經臺中市○○
    區○○○路與○○○路1段之交岔路口時，不慎與乙○○所駕駛之車
    牌號碼000-0000號自用小客車發生擦撞（無人受傷），經警
    據報到場處理，發現甲○○散發酒味，乃於同日晚間9時49分
    許，對甲○○施以吐氣式酒精濃度測試，測得其吐氣所含酒精
    濃度達每公升0.54毫克，始悉上情。
二、案經臺中市政府警察局大甲分局報告臺灣臺中地方檢察署檢
    察官偵查起訴。
    理    由
壹、證據能力取捨之意見：
一、按被告以外之人於審判外之陳述，雖不符刑事訴訟法第 159
    之 1至第159條之4之規定，然經當事人於審判程序同意作為
    證據，法院審酌該言詞陳述作成時之情況，認為適當者，亦
    得為證據；當事人、代理人或辯護人於法院調查證據時，知
    有刑事訴訟法第159條第1項不得為證據之情形，而未於言詞
    辯論終結前聲明異議者，視為有前項之同意，刑事訴訟法第
    159條之5定有明文。而刑事訴訟法第159條之5立法意旨，在
    於確認當事人對於傳聞證據有處分權，得放棄反對詰問權，
    同意或擬制同意傳聞證據可作為證據，屬於證據傳聞性之解
    除行為，如法院認為適當，不論該傳聞證據是否具備刑事訴
    訟法第159條之1至第159條之4所定情形，均容許作為證據，
    不以未具備刑事訴訟法第159條之1至第159條之4所定情形為
    前提。此揆諸「若當事人於審判程序表明同意該等傳聞證據
    可作為證據，基於證據資料愈豐富，愈有助於真實發見之理
    念，此時，法院自可承認該傳聞證據之證據能力」立法意旨
    ，係採擴大適用之立場。蓋不論是否第159條之1至第159 條
    之 4所定情形，抑當事人之同意，均係傳聞之例外，俱得為
    證據，僅因我國尚非採澈底之當事人進行主義，故而附加「
    適當性」之限制而已，可知其適用並不以「不符前四條之規
    定」為要件。惟如符合第 159條之1第1項規定之要件而已得
    為證據者，不宜贅依第159條之5之規定認定有證據能力，最
    高法院104年度第3次刑事庭會議決議亦可資參照。本案下列
    所引用之被告以外之人於審判外之陳述，並無符合刑事訴訟
    法第159條之1第1項規定之情形，且被告甲○○於本院依法調
    查上開證據之過程中，均已明瞭其內容而足以判斷有無刑事
    訴訟法第159條第1項不得為證據之情事，惟被告並未於言詞
    辯論終結前聲明異議，本院審酌上開陳述作成時之情況，並
    無違法取證之瑕疵，認以之作為證據為適當，揆諸上開規定
    ，應具有證據能力。
二、復按刑事訴訟法第 159條至第159條之5有關傳聞法則之規定
    ，乃對於被告以外之人於審判外之言詞或書面陳述所為之規
    範；至非供述證據之物證，或以科學、機械之方式，對於當
    時狀況所為忠實且正確之記錄，性質上並非供述證據，應無
    傳聞法則規定之適用，如該非供述證據非出於違法取得，並
    已依法踐行調查程序，即不能謂其無證據能力。本案下引之
    其他非供述證據，均與本案待證事實具有關聯性，公訴人、
    被告皆不爭執其證據能力，且無證據證明有何偽造、變造或
    公務員違法取得之情事，復經本院依法踐行調查證據程序，
    自得作為證據，而有證據能力。
貳、實體認定之依據：
一、上開犯罪事實，業據被告甲○○於警詢、偵訊及本院審理時坦
    承不諱（詳參偵查卷第37至40、97至98頁，本院卷第40頁）
    ，並經證人乙○○於員警詢問時證述其如何於行車途中遭被告
    所駕自用小客車擦撞之經過明確（詳參偵查卷第41至43頁）
    ，並有員警製作之職務報告、酒精測定紀錄表、臺中市政府
    警察局舉發違反道路交通管理事件通知單、道路交通事故現
    場圖、道路交通事故調查報告表、車禍現場照片附卷可稽（
    詳參偵查卷第35、45、49、59至75頁），足認被告上開自白
    確屬實情，堪可採信。
二、而現行刑法第185條之3第1項第1款所稱「吐氣所含酒精濃度
    達每公升零點二五毫克或血液中酒精濃度達百分之零點零五
    以上」之要件，與該條項修正前「不能安全駕駛」之用語雖
    有不同，惟不能安全駕駛罪原屬抽象危險犯，不以發生具體
    危險為必要，而前揭修正條文所增訂之酒精濃度標準值，係
    作為認定不能安全駕駛之判斷標準，以有效遏阻酒醉駕車事
    件發生，此觀上開修正條文之立法理由即明。是以修法目的
    既在於強調嚇阻犯罪之一般預防效果，且使不能安全駕駛之
    認定基準更趨明確，並非限縮該罪之適用範圍，解釋上自不
    得較修法前更優惠於行為人。則行為人透過飲酒或其他飲食
    之攝取，認識其體內已有酒精成分殘留而足以影響其駕駛行
    為，對於公眾往來安全存在潛在威脅，卻仍執意駕駛動力交
    通工具，並欲行駛於可供不特定多數人通行之道路或場所，
    行為人對於上開客觀情狀之認知與意欲，即已滿足該罪之主
    觀構成要件。至於體內酒精濃度之多寡，非經攔檢或就醫時
    之儀器檢測，一般人當無從知悉其數值高低，顯非行為人犯
    罪當時主觀認知所及之範圍，而應認僅係無關故意或過失之
    「客觀處罰條件」，亦即屬於不法與罪責以外之犯罪成立要
    件，其目的在於為立法者所欲規範之刑事不法行為限制其可
    罰範圍。如若不然，則行為人皆可以其駕車前未經儀器檢測
    ，對於體內酒精濃度數值欠缺主觀認識為由，藉以排除該罪
    之適用，勢必無法規範此等醉態駕駛之公共危險犯行，而使
    前揭法律修正理由之期待落空，自非所宜。此觀國內部分學
    者亦有認為：祇須行為人認識其服用酒類，而故意駕駛動力
    交通工具時，不問其能否安全駕駛，即已成罪，倘其酒精濃
    度達法定標準以上，即可予以處罰，故此酒精濃度之法定標
    準，實為本罪之客觀處罰條件（詳參甘添貴教授所著「刑法
    各論下冊」第66頁，2014年 2月修訂三版一刷），而不以行
    為人主觀上對此情狀有所認識為必要，益足為證。從而，本
    案被告縱於行為當時對於其吐氣中所含酒精濃度數值多寡未
    必已有清楚認識，仍無礙於本罪之成立，附此敘明。
三、綜上所陳，本案事證已臻明確，被告犯行至堪認定，應予依
    法論科。
參、論罪科刑：
一、核被告甲○○所為，係犯刑法第185條之3第1項第1款之吐氣所
    含酒精濃度達每公升零點二五毫克以上而駕駛動力交通工具
    罪。
二、按司法院於108年2月22日作成之釋字第775號解釋意旨謂：
    刑法第47條第1項規定受徒刑之執行完畢，或一部之執行而
    赦免後，5年以內故意再犯有期徒刑以上之罪者，為累犯，
    加重本刑至二分之一。有關累犯加重本刑部分，不生違反憲
    法一行為不二罰原則之問題。惟其不分情節，基於累犯者有
    其特別惡性及對刑罰反應力薄弱等立法理由，一律加重最低
    本刑，於不符合刑法第59條所定要件之情形下，致生行為人
    所受之刑罰超過其所應負擔罪責之個案，其人身自由因此遭
    受過苛之侵害部分，對人民受憲法第8條保障之人身自由所
    為限制，不符憲法罪刑相當原則，牴觸憲法第23條比例原則
    。於此範圍內，有關機關應自本解釋公布之日起2年內，依
    本解釋意旨修正之。於修正前，為避免發生上述罪刑不相當
    之情形，法院就該個案應依本解釋意旨，裁量是否加重最低
    本刑。是案件應就是否依累犯規定，加重其刑，予以具體考
    量，並裁量是否加重最低本刑，斟酌加重其刑有無罪刑不相
    當之情形，依個案情節調查認定之（最高法院109年度台上
    字第252號刑事判決參照）。查被告前因不能安全駕駛致交
    通危險案件，經本院以105年度審交簡字第122號判決判處有
    期徒刑6月，如易科罰金，以新臺幣1000元折算1日確定，於
    105年5月10日易科罰金執行完畢，有臺灣高等法院被告前案
    紀錄表在卷可稽。其受有期徒刑之執行完畢，5年內故意再
    犯本件法定本刑有期徒刑以上之罪，為刑法第47條第1項所
    規定之累犯。本院依司法院大法官會議釋字第775號解釋意
    旨，審酌被告於前案所犯屬酒後駕車公共危險之罪，惟其卻
    對先前所受刑之執行欠缺感知，仍遽為本案駕駛動力交通工
    具而吐氣所含酒精濃度達每公升零點二五毫克以上罪，雖被
    告涉犯本案時，距離前案執行完畢日期已屆4年有餘，然酒
    駕犯罪向為國人深惡痛絕，觀諸立法機關頻繁修法提高刑度
    之政策宣示，及輿論媒體居高不下之報導熱度，更加反映出
    瀰漫在社會普遍認知上之禁絕氛圍，不因被告距離前案執畢
    日期已久，即降低其對於此類犯罪可非難性之認知判斷；且
    被告於前案執行期間，曾一度在監服刑（105年4月21日至同
    年5月10日，嗣後始因改為易科罰金執行完畢出監）而遭剝
    奪人身自由，在監禁期間既已被迫與社會隔離且接受教化處
    遇，被告理應對於酒駕犯罪之嚴重後果感受至深，於出監後
    更當謹慎以待，設法遠離再為酒後駕車之一切環境因子，尚
    可期待其不再從事相同犯罪而使自己重陷囹圄。惟被告未能
    體察及此，猶無法自我克制而於飲酒後輕率駕車上路，無視
    其他用路人安危，足徵其惡性非輕，且前案徒刑之執行難收
    成效，經本院審酌上開具體情狀後，認為應予加重其刑。
三、爰以行為人之責任為基礎，審酌被告明知自己飲酒後，精神
    狀態已受相當影響，竟無視於其他用路人可能遭受之生命、
    身體威脅，僅圖一己往來交通之便，率爾駕駛車輛外出；且
    被告除前揭業經本院列為認定構成累犯之酒後駕車致生公共
    危險犯罪外，另因同一犯罪案由，經本院先後以97年度沙交
    簡字第97號、102年度沙交簡字第228號判決分別判處有期徒
    刑3月、6月確定（均得易科罰金），此觀卷附臺灣高等法院
    被告前案紀錄表即明，被告屢因酒後駕車犯行遭法院判處自
    由刑，猶執意於本案再為同一類型之犯罪，實已彰顯被告輕
    忽公眾往來安全之漠然心態，其於本案犯行所展現之法敵對
    意識不容輕忽；另參以被告犯罪動機、目的、所生危害、吐
    氣中所含酒精濃度高達每公升0.54毫克，遠逾每公升0.25毫
    克之刑罰下限標準值、犯後坦承認罪之態度、於本院審理時
    自述具有國中畢業學歷之智識程度、從事鐵工、收入普通、
    未婚、目前撫養1名就讀高中一年級之未成年子女（詳參本
    院卷第41頁）等一切情狀，量處如主文所示之刑，以示懲儆
    。
據上論結，應依刑事訴訟法第299條第1項前段，刑法第185條之3
第1項第1款、第47條第1項，刑法施行法第1條之1第1項，判決如
主文。
本案經檢察官顏偉哲提起公訴，檢察官黃怡華到庭執行職務。

中　　華　　民　　國　 109　　年　　12　　月　　29　　日
                    刑事第一庭  法  官  高文崇
以上正本證明與原本無異。
如不服本判決應於收受送達後20日內向本院提出上訴書狀，並應
敘述具體理由；其未敘述上訴理由者，應於上訴期間屆滿後20日
內向本院補提理由書（均須按他造當事人之人數附繕本）「切勿
逕送上級法院」。
中　　華　　民　　國　 109　　年　　12　　月　　29　　日

附錄論罪科刑法條：
刑法第185條之3第1項第1款
中華民國刑法第185條之3
駕駛動力交通工具而有下列情形之一者，處 2 年以下有期徒刑
，得併科 20 萬元以下罰金：
一、吐氣所含酒精濃度達每公升零點二五毫克或血液中酒精濃度
    達百分之零點零五以上。
二、有前款以外之其他情事足認服用酒類或其他相類之物，致不
    能安全駕駛。
三、服用毒品、麻醉藥品或其他相類之物，致不能安全駕駛。
因而致人於死者，處 3 年以上 10 年以下有期徒刑；致重傷者
，處 1 年以上 7 年以下有期徒刑。
曾犯本條或陸海空軍刑法第 54 條之罪，經有罪判決確定或經緩
起訴處分確定，於五年內再犯第 1 項之罪因而致人於死者，處
無期徒刑或 5 年以上有期徒刑；致重傷者，處 3 年以上 10 年
以下有期徒刑。